【裁判字號】    96,易,1806
【裁判日期】    970229
【裁判案由】    侵占
【裁判全文】
臺灣彰化地方法院刑事判決              96年度易字第1806號
公  訴  人  臺灣彰化地方法院檢察署檢察官
被      告  甲○○
上列被告因侵占案件，經檢察官提起公訴（96年度偵字第640 號
），本院以簡式審判程序判決如下：
    主    文
甲○○意圖為自己不法之所有，而侵占遺失物，處罰金銀元壹仟
元即新臺幣仟元，如易服勞役，以銀元佰元即新臺幣玖佰元
折算壹日；減為罰金銀元伍佰元即新臺幣壹仟伍佰元，如易服勞
役，以銀元佰元即新臺幣玖佰元折算壹日。緩刑貳年。
    事    實
一、甲○○於民國（下同）95年3 月間某日，在彰化縣某處，拾
    獲乙○○所遺失之支票1 張（國泰世華商業銀行員林分行支
    票，票號：KQ0000000 號）後，竟意圖為自己不法之所有，
    未將該支票送至警局揭示招領，反而侵占入己，並持交予不
    知情之廖清僑，請廖清僑代向林武賢借錢。廖清僑乃於95年
    4 月2 日持該支票至彰化縣員林鎮○○○路163 號，交付予
    不知情之林武賢；林武賢復於95年4 月4 日交付該張支票予
    不知情之林鳳玉，向其借款新臺幣20萬元。嗣於95年5 月30
    日，林鳳玉至彰化縣員林郵局提示上開支票時，該支票因已
    掛失止付而遭退票，始由臺灣票據交換所臺中市分所報警，
    而循線查獲。
二、案經乙○○訴由臺灣彰化地方法院檢察署檢察官偵查起訴。
    理    由
一、除被告所犯為死刑、無期徒刑、最輕本刑為3 年以上有期徒
    刑之罪或高等法院管轄第1 審案件者外，於前條第1 項程序
    進行中，被告先就被訴事實為有罪之陳述時，審判長得告知
    被告簡式審判程序之旨，並聽取當事人、代理人、辯護人及
    輔佐人之意見後，裁定進行簡式審判程序，刑事訴訟法第27
    3 條之1 第1 項、第284 條之1 分別定有明文。本件被告甲
    ○○所涉係死刑、無期徒刑、最輕本刑為3 年以上有期徒刑
    之罪或高等法院管轄第1 審案件以外之罪，並於本院行準備
    程序時就被訴事實為有罪之陳述，本院合議庭依前揭規定，
    經評議結果，裁定改由受命法官獨任行簡式審判程序，合先
    敘明。
二、上揭事實，業據被告甲○○於本院審理時坦承不諱（見本院
    96年度易字第1806號卷第34、35頁），核與證人即被害人乙
    ○○於警詢時，證人廖清僑於偵訊時，證人林武賢於警詢、
    偵訊時，證人林鳳玉於警詢時，證人施教盾於警詢、偵查時
    所為之證述相符（見彰化縣警察局員林分局員警分偵字第09
    50008128號刑案偵查卷第1-4 頁，臺灣彰化地方法院檢察署
    95年度偵字第8119號卷第3 、6 、7 、11、12、18、19頁，
    96年度偵字第640 號卷第47-49 、54、55頁，本院96年度易
    字第1806號卷第34、35頁）。此外，復有臺灣票據交換所臺
    中市分所95年6 月7 日臺票中字第950668號函、及所附之票
    據提示人資料查詢報表、退票理由單、票據正反面、遺失票
    據申報書影本，及法務部調查局96年8 月16日調科參字第09
    600357470 號測謊報告書等件在卷可稽（見彰化縣警察局員
    林分局員警分偵字第0950008128號刑案偵查卷第5 、6 頁，
    臺灣彰化地方法院檢察署96年度偵字第640 號卷第61-70 頁
    ），堪信被告之自白顯與事實相符。本件事證業已明確，被
    告之犯行，堪以認定。
三、查刑法於94年2 月2 日修正公布，並於95年7 月1 日施行。
    按行為後法律有變更者，適用行為時之法律，但行為後之法
    律有利於行為人者，適用最有利於行為人之法律，現行刑法
    第2 條第1 項訂有明文。此條規定乃與刑法第1 條罪刑法定
    主義契合，而貫徹法律禁止溯及既往原則，係規範行為後法
    律變更所生新舊法律比較適用之準據法，是刑法第2 條本身
    雖經修正，但刑法第2 條既屬適用法律之準據法，本身尚無
    比較新舊法之問題，應一律適用裁判時之現行刑法第2 條規
    定以決定適用之刑罰法律，先予辨明。又以本次刑法修正之
    比較新舊法，應就罪刑有關之共犯、未遂犯、牽連犯、連續
    犯、結合犯，以及累犯加重、自首減輕暨其他法定加減原因
    （如身分加減）與加減例等一切情形，綜其全部罪刑之結果
    而為比較，最高法院95年5 月23日95年度第8 次刑庭會議決
    議可資參照。茲就本案有關之新舊法比較部分，臚列如下：
（一）修正後刑法第33條第5 款規定「罰金：新臺幣1,000 元以
      上，以100 元計算之。」，與修正前刑法第33條第5 款規
      定「罰金：銀元1 元以上。」不同。比較新舊法結果，以
      舊法較有利於行為人，新法並無對被告較為有利之情形，
      故依刑法第2 條第1 項前段規定，本案關於刑法第337 條
      侵占遺失物罪之法定刑罰，自應適用行為時之法律即修正
      前刑法第33條第5 款規定決定其法定刑。
（二）關於刑法第42條易服勞役之規定，依被告行為時之法律，
      即修正前刑法第42第2 項前段及修正前罰金罰鍰提高標準
      條例第2 條前段，易服勞役之折算標準最高為銀元300 元
      即新臺幣900 元，最低為銀元100 元即新臺幣300 元。惟
      修正後刑法第42條第3 項前段規定「易服勞役以新臺幣1,
      0 00元、2,000 元或3,000 元折算1 日」，比較修正前、
      後之易服勞役折算標準，適用修正後之規定，對被告較為
      有利。
（三）綜上被告全部罪刑之結果而為新、舊法比較，揆諸前揭最
      高法院決議及刑法第2 條第1 項所定之「從舊從輕」原則
      ，適用被告行為時法律，對被告較為有利，自應適用修正
      前之刑法規定。
四、核被告甲○○所為，係犯刑法第337 條之侵占遺失物罪。爰
    審酌被告之素行、犯罪動機、目的、方法、侵占物品之價值
    ，及其於本院審理中終能坦承犯行、具有高中肄業學歷之智
    識程度等一切情狀，量處如主文所示之刑，併諭知易服勞役
    之折算標準，以示懲儆。又中華民國96年罪犯減刑條例已於
    96 年7月16日施行，而本件被告所犯之罪係在96年4 月24日
    以前，且並無中華民國96年罪犯減刑條例所定不適用減刑之
    情形，故應依該條例第2 條第1 項第3 款、第7 條之規定，
    就被告之宣告刑諭知減得之刑，並諭知易服勞役之折算標準
    。另被告行為後，刑法第74條亦於上揭時間修正公布，修正
    後刑法第74條就緩刑要件及義務固有變更，惟非屬行為可罰
    性之變更，僅為刑之宣告規範發生變更，應依裁判時法即修
    正施行後之刑法諭知之（最高法院95年第8 次刑事庭會議決
    議參照）。查被告未曾因故意犯罪受有期徒刑以上刑之宣告
    ，此有臺灣高等法院被告前案紀錄表1 份在卷可考（見本院
    96年度易字第1806號卷第3 、4 頁），其因一時失慮，致罹
    刑章，經此教訓，當知警惕而無再犯之虞，本院因認對其所
    宣告之刑，以暫不執行為適當，爰併予宣告緩刑2 年，用啟
    自新。
據上論斷，應依刑事訴訟法第273 條之1 第1 項、第299 條第 1
項前段，刑法第2 條第1 項前段、第337 條、第42條第2 項（修
正前）、第74條第1 項第1 款，罰金罰鍰提高標準條例第1 條前
段、第2 條（修正前），中華民國96 年罪犯減刑條例第2 條第1
項第3 款、第7條 ，判決如主文。
本案經檢察官莊佳瑋到庭執行職務。
中    華    民    國    97    年    2     月    29    日
                        刑事第三庭    法  官  林秉暉
以上正本證明與原本無異。
如不服本判決，應於判決送達後10日內，向本院提出上訴狀 (須
附繕本)。
告訴人或被害人對於判決如有不服具備理由請求檢察官上訴者，
其上訴期間之計算係以檢察官收受判決正本之日期為準。
中    華    民    國    97    年    3     月    4     日
                                      書記官  梁高賓
附錄本案論罪科刑法條全文：
中華民國刑法第337條
意圖為自己或第三人不法之所有，而侵占遺失物、漂流物或其他
離本人所持有之物者，處500元以下罰金。


司法院資訊處製作；財團法人民間司法改革基金會備份。
